【裁判字號】    95,易,1192
【裁判日期】    970218
【裁判案由】    恐嚇取財等
【裁判全文】
臺灣桃園地方法院刑事判決              95年度易字第1192號
公  訴  人  臺灣桃園地方法院檢察署檢察官
被      告  戊○○
選任辯護人  金鑫律師
被      告  己○○
            癸○○
            庚○○
            巳○○
上列被告等因恐嚇等案件，經檢察官提起公訴（94年度偵字第17
672 號），本院判決如下︰
    主  文
戊○○、己○○、癸○○共同連續以加害生命、身體、自由、財
產之事，恐嚇他人致生危害於安全；戊○○，累犯，處有期徒刑
壹年陸月，減為有期徒刑玖月；己○○處有期徒刑壹年肆月，減
為有期徒刑捌月；癸○○處有期徒刑壹年，減為有期徒刑陸月，
癸○○如易科罰金，以銀元參佰元即新臺幣玖佰元折算壹日。
庚○○連續以加害生命、身體、自由之事，恐嚇他人致生危害於
安全，處有期徒刑壹年，減為有期徒刑陸月，如易科罰金，以銀
元參佰元即新臺幣玖佰元折算壹日，扣案如附表所示之物沒收。
巳○○無罪。
    事  實
一、戊○○曾因違反麻醉藥品管理條例及槍砲彈藥刀械管制條例
    等案件，經法院判處應執行有期徒刑6 年8 月確定，於民國
    87年10月3 日假釋出監，至90年7 月1 日保護管束期滿，且
    其假釋未經撤銷，未執行之刑期以已執行論而執行完畢。緣
    黃德道兄弟等人及其母親黃徐春所共有之門牌號碼桃園縣中
    壢市內定里下內壢25號之木造房屋（下稱：系爭地上物），
    因遭丑○○、辰○○二人（毀損部分業經本院判決有罪）透
    過不悉詳情之土地仲介壬○○僱用不知情之挖土機駕駛王志
    銘，於93年11月3 日前往該址擅自拆除系爭地上物，黃德道
    認權益受損，遂委託癸○○及戊○○出面處理求償事宜，因
    系爭地上物所座落之桃園縣中壢市○○段1148、1149地號土
    地（下稱：1148、1149地號土地），業由登記名義人丑○○
    、劉巫鳳梅、劉陳雪出售予昀真建設公司（下稱：昀真公司
    ）用以興建房屋出售，戊○○、己○○與癸○○竟共同基於
    恐嚇之概括犯意聯絡，先後為下列之恐嚇行為：
  (一)戊○○、己○○、癸○○等人於94年1 月22日下午2 時許，
    率領數十名不詳姓名年籍之男子，前往昀真公司所購買預備
    搭蓋樣品屋及接待中心以推銷上開建案之桃園縣中壢市○○
    段712 地號土地（下稱：712 地號土地），戊○○、己○○
    及癸○○等人即以1148、1149地號土地之所有權人與系爭地
    上物之所有權人間尚有糾紛為由，向在場之昀真公司經理未
    ○○恫嚇稱：「在地主間的糾紛未處理好之前不准動工，小
    弟時常經過這裡，如果動工萬一發生什麼事，我不負責」等
    語，使未○○心生畏懼，致生危害於安全。
  (二)戊○○、己○○與癸○○等人以解決系爭地上物遭拆除之糾
    紛為由，與1148、1149地號之實際地主丑○○、卯○○、辰
    ○○相約於94年2 月6 日至中壢市內定里巡守隊辦公室（下
    稱：巡守隊辦公室）談判賠償事宜。俟94年2 月6 日上午10
    時許，卯○○、辰○○、丑○○陸續依約前往巡守隊辦公室
    ，戊○○即先對卯○○、辰○○恐嚇稱：「你們報警什麼也
    沒用」等語，使辰○○、卯○○等人心生畏懼，致生危害於
    安全，並要求丑○○、辰○○、卯○○等人應賠償黃德道兄
    弟等人新臺幣一千萬元。而丑○○、辰○○、卯○○等人因
    認為戊○○提出之賠償金額新臺幣一千萬元過高而未能談妥
    ，且丑○○、辰○○等人認為系爭地上物遭拆除一事亦與昀
    真公司及壬○○有所牽涉，戊○○遂要求巳○○以電話聯繫
    昀真公司之總經理寅○○及壬○○於當日下午至巡守隊辦公
    室參與談判，戊○○並對辰○○、卯○○等人恐嚇稱：「下
    午必須回來，如不回來，你們哪一個人住哪裡都知道」等語
    ，亦使辰○○、卯○○二人聞言心生畏懼，致生危害於安全
    。
  (三)戊○○、己○○與癸○○於94年2 月6 日下午返回巡守隊辦
    公室，欲與丑○○、辰○○、卯○○、寅○○、壬○○繼續
    談判賠償事宜，其中寅○○因人在南部，寅○○乃要求未○○代其攜帶相關文件至巡守隊辦公室，俟該日下午2 時許，
    卯○○、辰○○、壬○○、未○○等人陸續到場後，戊○○
    乃要求卯○○、辰○○自行提出賠償金額，且詢問未○○是
    否得以代表昀真公司，並與壬○○發生爭執，期間己○○則
    在旁手持銀白色手槍1 支（未扣案，無法證明屬具殺傷力之
    槍枝）裝填子彈（未扣案，無法證明屬具殺傷力之子彈）及
    拉動槍機，藉此恐嚇在場之辰○○、卯○○及未○○，使辰
    ○○、卯○○及未○○心生畏懼，致生危害於安全。嗣戊○○因不滿意卯○○、辰○○等人所提出之賠償金額，未○○
    亦因無法代表昀真公司而未同意賠償，戊○○遂向卯○○、
    辰○○、未○○等人恐嚇稱：今天事情沒有處理好，大家都
    有事等語，使辰○○、卯○○、未○○等人心生畏懼，致生
    危害於安全。
二、庚○○因受甲○○之委託，處理甲○○與丁○○間之債務糾
    紛，且其本身與甲○○、乙○○（原名：余珮汎）間亦有債
    務糾紛，竟基於恐嚇之概括犯意，先後為下列之恐嚇行為：
  (一)於94年農曆年前某日，庚○○率領數名不詳姓名年籍之成年
    男子，前往桃園縣中壢市○○路735 號丁○○經營之公司，
    向丁○○索討新臺幣一千萬元，離去前庚○○並對丁○○恐
    嚇稱：「欠錢還錢，你不要跑，你老公在大陸，叫你老公小
    心，不要跑，我會再來的，我會找你們的」等語，使丁○○
    心生畏懼，致生危害於安全。
  (二)於94年8 月27日下午6 時29分許，庚○○以其所有如附表所
    示之行動電話及門號，傳遞簡訊內容：「妳試試看」等語至
    甲○○使用之0000000000號行動電話門號，同日並傳遞簡訊
    內容：「殺尼全家」等語至乙○○使用之0000000000號行動
    電話門號、甲○○使用之上開行動電話門號及甲○○男友子
    ○○使用之0000000000號行動電話門號，使甲○○、乙○○
    、子○○心生畏懼，致生危害於安全。
  (三)於94年9 月4 日，庚○○再以上開行動電話及門號，傳遞簡
    訊內容：「幹你娘，看你多會躲，玩大點，看你要找誰等我
    練心臟」等語至乙○○使用之0000000000號行動電話門號，
    使乙○○心生畏懼，致生危害於安全。
  (四)於94年9 月12日，庚○○又以上開行動電話及門號撥打電話
    至乙○○使用之0000000000號行動電話門號，向乙○○恐嚇
    稱：「我一定會砍你全家，你聽清楚，你爸上次給我押到一
    次，我已經放一次了，我有本事押，就有本事把他埋掉，你
    最好去報警，反正你們報了，無所謂啊，看是警察快，還是
    我快」等語，使乙○○心生畏懼，致生危害於安全。
三、案經臺北市政府警察局萬華分局報請臺灣桃園地方法院檢察
    署檢察官偵查起訴。
    理  由
壹、有罪部分：
一、證據能力部分：
  (一)按被告以外之人於審判外之言詞或書面陳述，除法律有規定
    者外，不得作為證據；被告以外之人於偵查中向檢察官所為
    之陳述，除顯有不可信之情況者外，得為證據，刑事訴訟法
    第159 條第1 項、第159 條之1 第2 項分別定有明文。經查
    ，本件之證人A2、A3（真實姓名年籍均詳卷內對照表）、卯
    ○○、丁○○、甲○○、乙○○於檢察官訊問時經具結後所
    為之證述，其性質雖均屬傳聞證據，惟本院審酌上開證人之
    陳述乃親身經歷本案發生經過之全貌，渠等證詞對認定犯罪
    事實之存否均有其必要性，且上開證人等於檢察官偵查中，
    經檢察官諭知證人有具結之義務及偽證之處罰並命朗讀結文
    具結擔保其證言之真實性後，以證人身分，於檢察官面前完
    整、連續陳述其親身經歷，且查無違法取證之瑕疵存在，應
    無顯不可信之情形，依刑事訴訟法第159 條之1 第2 項之規
    定，自均得為證據。
  (二)另按司法警察機關於合乎通訊保障及監察法第5 條第1 項所
    規定之要件，偵查中向檢察官提出聲請，經由檢察官核發通
    訊監察書後，即得實施通訊監察，通訊保障及監察法第5 條
    定有明文。查本件承辦員警對0000000000號行動電話門號，
    自94年8 月26日上午10時起至同年9 月24日上午10許止實施
    監聽錄音，已依法取得檢察官核發之通訊監察書等情，有臺
    灣桃園地方法院檢察署94年8 月26日94年辛○惟昃聲監續字
    第000585號通訊監察書（含通訊監察書電話附表）在卷可稽
    。再者，被告庚○○亦坦承上開門號為其所持用，並對監聽
    錄音之譯文內容表示無意見，且被告庚○○於監聽過程中所
    透露犯罪行為之陳述，係基於被告之自由意思所為，而監聽
    取得之錄音，是憑機械力照被告之陳述所錄製，並未具操作
    者個人主觀之意見，又監聽錄音內容所呈現者，即為待證事
    實本身，並非擬援用經錄音之對話以證明發生於對話前之另
    一歷史社會事實，是以監聽錄音相對於所欲證明之待證事實
    ，非屬供述證據，核無傳聞法則之適用，復無證據顯示該錄
    音係經變造、偽造或存有其他不法情事，依法自具有證據能
    力。又監聽譯文則係執行監聽機關依通訊保障及監察法第16
    條第1 項規定，向通信監察書核發人所提有關執行情形報告
    之一部分，核屬公務員職務上製作之紀錄文書，且無證據可
    認製作者有故為出入，或譯文內容存有詐偽等顯不可信之情
    況，因之，本院審酌該譯文係循法而為等上揭諸情，認以之
    作為證據要屬適當。
二、訊據被告戊○○、己○○、癸○○均矢口否認有恐嚇之犯行
    ，均辯稱：其等至712 地號土地時，並沒有恐嚇昀真公司不
    准動工，只有在該處拉白布條拍照後就離開；其等在巡守隊
    辦公室內沒有說任何恐嚇的話，也無拿槍之情事云云。經查
    ：
  (一)上開事實業據證人A2、A3於檢察官訊問時及本院審理時具結
    證述綦詳，而證人A2、A3於檢察官訊問時所證述有關其等遭
    戊○○、己○○、癸○○等人出言、持槍恐嚇之情節亦屬一
    致，堪認其等之證詞並非憑空杜撰。且證人A2、A3於接受檢
    察官訊問後已逾一年之本院審理時，就被告戊○○、己○○
    、癸○○等人出言、持槍恐嚇之情節，所證述之情節與之前
    之證述內容均大致相符且無明顯之瑕疵，而證人卯○○就在
    巡守隊辦公室內確有人持槍一節，亦已於檢察官訊問及本院
    審理時具結證述明確，稽此益徵被告戊○○、己○○、癸○○等人確有出言、持槍恐嚇之犯行無訛。至證人卯○○於檢
    察官訊問及本院審理時，雖證稱其未聽聞戊○○、己○○、
    癸○○口出恐嚇之言詞，惟證人A2、A3既均一致證稱被告戊○○、己○○、癸○○等人在巡守隊辦公室確有出言恐嚇之
    犯行，而被告己○○又有持槍裝填子彈之恐嚇動作，酌上各
    情，證人A2、A3證述戊○○、己○○、癸○○曾出言恐嚇之
    內容，顯較證人卯○○所稱未聽聞恐嚇言詞之證言為可採。
  (二)證人午○○於本院審理時雖證稱：戊○○有請我們暫時不要
    施工，但我不確定有沒有聽到小弟經常來這裡，如果動工發
    生什麼事，他不負責這樣的話等語，惟證人午○○既係證稱
    其「不確定」有無聽到該恐嚇之言詞，易言之，證人午○○
    亦無法確定戊○○確未出言恐嚇，且由證人午○○於本院審
    理時證稱：戊○○與未○○談話之過程我沒有完全在場，過
    程中我有離開接電話等語觀之，益徵證人午○○並未全程見
    聞戊○○與未○○之對談，是其證詞顯非現場情況之全貌，
    尚難據此對被告戊○○、己○○、癸○○為有利之認定。
  (三)證人丑○○於本院審理時雖證稱：我沒有聽到什麼恐嚇的話
    等語，然參酌其於本院審理時另證稱：我至巡守隊辦公室時
    ，他們（指戊○○與辰○○、卯○○）就在說話，我沒有參
    與意見，我去的時候人很多，我就站在後面，我也沒有跟戊○○他們對答，他們談的內容我沒有很注意聽等語，及其於
    檢察官訊問時證稱：我看到很多大男人在那裡，我會怕，我
    就沒有注意他們講什麼等語，足見證人丑○○並未注意聽聞
    戊○○、己○○、癸○○等人之言談，自難憑證人丑○○之
    上開證詞，即對被告戊○○、己○○、癸○○等人為有利之
    認定。
  (四)證人壬○○於本院審理時雖證稱：在巡守隊辦公室之過程中
    ，對方沒有什麼舉動或言語讓我感到害怕，我沒有看到有人
    拿槍，也沒有聽到戊○○說事情沒處理好，大家都有事的話
    等語，但查，由證人壬○○於本院審理時證稱：我在巡守隊
    辦公室只待一下子，我離開時，地主跟戊○○他們都還在等
    語觀之，壬○○顯未全程參與談判，且斯時在場之人頗多，
    而其又係與戊○○對談，是其對於其他在場之人之各項舉動
    顯難一一注意觀察，稽此，其所述在場過程中未聽聞恐嚇之
    言詞、未見有人持槍等證詞，尚不足以推翻證人A2、A3證詞
    之真實性。
三、訊據被告庚○○除辯稱：其去找丁○○是與甲○○及甲○○
    之男友一同前往，且不是去討債，而是去要資料，其並未帶
    人去對丁○○恐嚇云云外，對於其他之犯情則均坦承不諱，
    並經證人甲○○、乙○○於檢察官訊問時及本院審理時具結
    證述綦詳，且有被告庚○○所使用之0000000000號行動電話
    門號之監聽譯文在卷可考，堪認被告庚○○之自白與事實相
    符。至被告庚○○雖以前詞置辯，但查，被告庚○○出言恐
    嚇丁○○之犯行，業據證人丁○○於檢察官訊問具結證述綦
    詳。又丁○○所涉債務糾紛之對象，既為甲○○、乙○○，
    而非被告庚○○，顯見丁○○與庚○○間並無夙怨仇隙，另
    參酌證人丁○○於檢察官訊問時證稱：94年3 月間，庚○○
    與乙○○一起到我公司談錢的事，因為後來我們有請朋友出
    來處理這件事，甲○○那方有拿一筆錢還給我們等語，及證
    人乙○○於本院審理時證稱：我與丁○○間之債務糾紛和解
    了等語，足見丁○○與甲○○、乙○○間之債務糾紛業已解
    決，衡情丁○○實無惡意誣指與其無任何仇恨、糾紛之被告
    庚○○犯恐嚇罪，而令己身陷誣告罪責之可能，是證人丁○○之指控顯為其親身經歷之事件，堪信屬實。
四、綜上查證，被告戊○○、己○○、癸○○、庚○○之辯解均
    屬卸責之飾詞，不足採信，本件事證已經明確，被告戊○○
    、己○○、癸○○、庚○○之犯行均堪認定，應依法論科。
五、查被告戊○○、己○○、癸○○、庚○○等人行為後，刑法
    及刑法施行法部分條文業經修正公布，並均於95年7 月1 日
    施行。修正後刑法第2 條第1 項之規定，係規範行為後法律
    變更所生新舊法律比較適用之準據法，於修正後刑法施行後
    ，應適用修正後刑法第2 條第1 項規定之「從舊從輕」之原
    則為比較；修正後刑法第2 條第2 項，則為同條第1 項之特
    別規定，於修正後刑法施行後，關於非拘束人身自由之保安
    處分，應依修正後刑法第2 條第2 項之規定，適用裁判時之
    法律。又修正後刑法第35條，乃刑之重輕之法定次序與標準
    ，應適用裁判時之修正後刑法第35條之規定。修正後刑法第
    2 條第1 項係採「從舊從輕」原則，適用最有利於行為人之
    法律。既曰法律，自較刑之範圍為廣；除法律有特別規定者
    （如修正後刑法第2 條第2 項非拘束人身自由之保安處分適
    用裁判時法，修正後刑法施行法第9 條之3 規定之情形），
    應依其規定；或事關執行之緩刑之宣告，或犯罪在刑法修正
    施行前，自首在刑法施行後之自首部分，或程序之規定（程
    序從新，如刑法第40條沒收宣告之程序規定），應適用裁判
    時之修正後刑法之規定外；依修正後刑法第2 條第1 項比較
    時，應就罪刑有關之共犯、未遂犯、連續犯、牽連犯、結合
    犯以及累犯加重、自首減輕暨其他法定加減原因（如身分加
    減）與加減例等一切情形，綜其全部之結果而為比較後，予
    以整體適用，不能割裂而分別適用有利益之條文。關於易科
    罰金之折算標準、易服勞役之折算標準及期限、罰金與死刑
    是否併予執行、多數有期徒刑定應執行之刑時之最高刑期之
    限制等之修正，事涉行為人易刑折算標準金額之多寡與期限
    之長短及定執行刑時能否就罰金刑併予執行或有期徒刑定應
    執行之刑時最高度之限制，亦均屬依修正後刑法第二條第一
    項所應比較適用法律之範圍。拘束人身自由之保安處分，並
    非屬修正後刑法第2 條第2 項規定應適用裁判時法之範圍，
    除有特別規定者外，亦屬應依修正後刑法第2 條第1 項比較
    適用之法律；從刑附屬於主刑，除法律有特別規定者外，依
    主刑所適用之法律（以上參考最高法院95年5 月23日刑事庭
    第8 次會議決議及最高法院24年上字第4634號、24年上字第
    5292號、27年上字第2615號、29年上字第525 號判例）。其
    次，法律有變更而須為新、舊法之比較以定其適用之目的，
    厥為保障行為人之既有法律地位不致因法律之修正而惡化或
    受到更不利益之結果並兼謀行為人之利益，此為最高之價值
    ，非必斤斤於法律體系適用之完整性，況或基於法規之性質
    ，如程序性之法律、事涉執行之緩刑規定，依法理係均應適
    用新法，或因法律另有規定，如修正後刑法第2 條第2 項規
    定「非拘束人身自由之保安處分係適用裁判時之法律」，修
    正後刑法施行法第3 條之1 第2 項規定「於九十四年一月七
    日刑法修正施行前犯併合處罰數罪中之一罪，且該數罪均符
    合第四十一條第一項得易科罰金之規定者，適用九十年一月
    四日修正之刑法第四十一條第二項規定」，即有此情形係一
    律適用行為時法之舊法，由是可見遇有法律修正而須選擇適
    用新法或舊法時，須依法規之性質或視法律之規定各自決之
    ，不受其他法規如何適用之羈絆，在選法適用時，本即寓有
    可據個別之特性而割裂分別適用新法或舊法之容許性，至數
    項經修正之法律須整體比較以同其新、舊法之適用俾維持法
    律體系之完整性，核係各該法律在適用上因具「依附及相互
    關聯」之特性使然，非屬新、舊法應比較利、弊藉資保障行
    為人之既有法律地位兼謀其利益之立法意旨所必然。準此以
    解，就罪、刑有關之規定諸如共犯、未遂犯、連續犯、牽連
    犯、結合犯以及累犯加重、自首減輕暨其他法定加減原因（
    如身分加減）與加減例等一切情形，應綜其全部之結果而為
    比較後，予以整體適用，不能割裂而分別適用有利益之條文
    ，固如前述，惟究其緣由，實係著眼於因各該規定皆涉及犯
    罪之態樣、階段、罪數、法定刑得或應否加、減暨加減之幅
    度，並進而影響法定刑或處斷刑之範圍，換言之，各該罪、
    刑之規定須經綜合考量整體適用後，方能據以限定法定刑或
    處斷刑之範圍，嗣始得於該範圍內為一定刑之宣告，易詞以
    言，個別宣告刑雖屬單一之結論，然實係經綜合考量整體適
    用各相關罪、刑規定之所得，因之，宣告刑所據以決定之各
    相關罪、刑規定，顯具適用上之「依附及相互關聯」之特性
    ，自須同其新、舊法之適用，第查，「易刑」或「定執行刑
    」係規範宣告刑得或應如何執行之法律，核屬為刑之宣告後
    始生應否適用問題之規定，非屬宣告刑所據以決定因而須先
    行確定如何適用新、舊之法規，依其性質，在未為刑之宣告
    前亦無可能確定應否適用而預先選定須適用新或舊法，復無
    此必要，不寧唯是，該規定所涵攝之「小前提」係「宣告刑
    」，猶與罪、刑規定涵攝之「小前提」為「歷史社會事實」
    迥異，職是，「易刑」及「定執行刑」之規定，不論涵攝之
    「小前提」、決定應否適用之階段及適用後所得之法律效果
    ，與罪、刑之規定皆不相侔，與之顯不具適用上之「依附及
    相互關聯」之特性，依前述，要毋須與罪、刑之規定同其新
    、舊法之適用，自得秉其本身之性質而各據應涵攝之「小前
    提」為新、舊、利、弊之比較後個別定其法律之適用。茲首
    就與本案有關且於為刑之宣告前須先行及連帶確定應如何適
    用之法律修正情形列述如下：
  (一)與罪、刑有關且須依修正後刑法第2 條第1 項規定為利、弊
    之比較以定如何適用之法律變更部分：
    (1)刑法第28條原規定「二人以上共同實施犯罪之行為者，皆
      為正犯」，經修正為「二人以上共同實行犯罪之行為者，
      皆為正犯」，亦即將共同正犯限縮僅於「實行」階段始有
      其存在。
    (2)修正前刑法第33條第5 款規定「罰金：（銀元）一元以上
      。」，復依罰金罰鍰提高標準條例第1 條前段規定提高為
      十倍，折算新臺幣為三十元；修正後刑法第33條第5 款規
      定「罰金：新臺幣一千元以上，以百元計算之。」，現行
      刑法中有關於罰金刑之最低度刑之規定已有修正，自屬法
      律變更。
    (3)累犯部分，修正前刑法第47條規定「受有期徒刑之執行完
      畢，或受無期徒刑或有期徒刑一部之執行而赦免後，五年
      以內再犯有期徒刑以上之罪者，為累犯，加重本刑至二分
      之一」，95年7 月1 日施行之修正後刑法第47條第1 項則
      規定「受徒刑之執行完畢，或一部之執行而赦免後，五年
      以內故意再犯有期徒刑以上之罪者，為累犯，加重本刑至
      二分之一」，換言之，依修正後之刑法，僅「故意犯」始
      有累犯之適用。
    (4)修正前刑法第56條規定「連續數行為而犯同一罪名者，以
      一罪論。但得加重其刑至二分之一。」，修正後已將該條
      刪除，即採一罪一罰之原則。
    (5)就罰金刑之加減例，修正前刑法第68條規定「拘役或罰金
      加減者，僅加減其最高度」，修正後刑法第67條則規定「
      有期徒刑或罰金加減者，其最高度及最低度同加減之」，
      並刪除第68條有關罰金刑加減之規定，進言之，經修正後
      ，罰金之最低度刑亦在加減之列。
    (6)經綜合適用修正前、後之罪、刑相關規定予以比較，修正
      後之規定顯非較修正前之規定對被告戊○○、己○○、癸○○、庚○○有利，因之，依現行即修正後刑法第2 條第
      1 項前段規定，此部分自應整體適用修正前刑法之有關規
      定，合先敘明。
  (二)毋須依修正後刑法第2 條第1 項規定為利、弊之比較以定如
    何適用之法律修正部分：
    (1)刑法第38條有關沒收之規定亦經修正，惟沒收為從刑，如
      前述，從刑附屬於主刑，除法律有特別規定者外，依主刑
      所適用之法律，本件主刑部分即宣告刑所據以決定之罪、
      刑法律既適用修正前之舊法，沒收部分自應從之。
    (2)修正前刑法第55條規定「一行為而觸犯數罪名，從一重處
      斷」，此即學理上所稱之「想像競合犯」，雖經修正為「
      一行為而觸犯數罪名者，從一重處斷。但不得科以較輕罪
      名所定最最輕本刑以下之刑」，惟此最低度刑科刑之限制
      核屬法理之明文化，並非修正後刑法第2 條第1 項所稱之
      「法律變更」，應依一般法律適用原則，適用裁判時即修
      正後之法律。
    (3)有關罰金刑之幣別及其提高標準之準據亦經修正，修正前
      刑法分則各條文所定之罰金刑，其幣別原為「銀元」，又
      倘非屬72年6 月26日至94年1 月7 日間新增或修正之條文
      ，所定罰金數額並依罰金罰鍰提高標準條例第1 條前段規
      定提高為十倍，而依95年6 月14日修正公布、同年7 月1
      日施行之中華民國刑法施行法第1 條之1 規定：「中華民
      國九十四年一月七日刑法修正施行後，刑法分則編所定罰
      金之貨幣單位為新臺幣。九十四年一月七日刑法修正時，
      刑法分則編未修正之條文定有罰金者，自九十四年一月七
      日刑法修正施行後，就其所定數額提高為三十倍。但七十
      二年六月二十六日至九十四年一月七日新增或修正之條文
      ，就其所定數額提高為三倍。」。因修正前、後有關罰金
      刑部分之處罰輕重相同，並未影響國家刑罰權之範圍，僅
      屬法律之修正而非屬法律有變更，應依一般法律適用原則
      ，適用裁判時法。
六、核被告戊○○、己○○、癸○○、庚○○所為，均係犯刑法
    第305 條之恐嚇危害安全罪。公訴人雖認被告戊○○、己○○、癸○○於94年2 月6 日上午在巡守隊辦公室，向辰○○
    、卯○○恐嚇稱：「你們報警什麼也沒用」等語，並要求丑
    ○○、辰○○、卯○○等人賠償新臺幣一千萬元之犯行，係
    犯刑法第346 條第1 項之恐嚇取財罪，惟被告戊○○、癸○○係受黃德道之委託，代為出面處理系爭地上物遭拆除之求
    償事宜乙節，業據證人黃德道於檢察官訊問時證述綦詳，而
    黃德道兄弟等人所有之系爭地上物確遭丑○○、辰○○等人
    擅予拆除乙情，亦有本院95年度壢簡字第622 號判決可參，
    堪認黃德道對於丑○○、辰○○等人確有民事求償之權利，
    因之，被告戊○○、己○○、癸○○雖以恐嚇之方式，向丑
    ○○、辰○○、卯○○等人要求賠償新臺幣一千萬元，但其
    等既係受黃德道之委託向丑○○、辰○○、卯○○等人求償
    ，其等顯無不法所有之意圖，公訴人認被告戊○○、己○○
    、癸○○此部分涉犯刑法第346 條第1 項之恐嚇取財罪，即
    有未合，但其基本事實同一，本院自應予審理，並變更其起
    訴法條。又公訴人另認被告庚○○如事實欄二、(一)所示之犯
    行，亦係犯刑法第346 條第1 項之恐嚇取財罪，惟查，被告
    庚○○係受甲○○之委託，處理甲○○與丁○○間因共同開
    設之公司拆夥後所產生之債務糾紛，且甲○○經結算後認丁○○尚積欠其一千餘萬元等情，業據證人甲○○、乙○○於
    本院審理時具結證述綦詳，堪認甲○○與丁○○間確有債權
    債務上之糾紛，因之，被告庚○○雖以恐嚇之方式，向丁○○要求給付新臺幣一千萬元，但其既係受甲○○之委託向丁○○索債，其顯無不法所有之意圖，公訴人認被告庚○○此
    部分涉犯刑法第346 條第1 項之恐嚇取財罪，即有未合，但
    其基本事實同一，本院亦應予審理，並變更其起訴法條。被
    告戊○○、己○○、癸○○間就如事實欄一、所示之恐嚇犯
    行，有犯意聯絡及行為分擔，均應依修正前刑法第28條之規
    定論以共同正犯。被告戊○○、己○○、癸○○如事實欄一
    、(二)、(三)所載之恐嚇犯行，係於密切接近之時間，在同一地
    點，針對同一緣由及目的而發，是此可徵係基於單一恐嚇犯
    意始次第進行之各個部分動作，應包括評價而論以接續犯之
    實質上一罪，又其等以一行為恐嚇辰○○、卯○○、未○○
    等人，核屬同種想像競合，應從一重處斷。被告戊○○、己○○、癸○○、庚○○先後多次恐嚇犯行，均時間緊接，且
    各觸犯構成要件相同之罪名，顯係出於一概括犯意反覆為之
    ，為連續犯，應各依修正前刑法第56條之規定論以一罪，並
    均加重其刑。被告戊○○有如事實欄一、所載之犯罪科刑、
    執行情形，有臺灣高等法院被告前案紀錄表1 份在卷可按，
    其受有期徒刑之執行完畢後，5 年內再犯本件有期徒刑以上
    之罪，為累犯，應依修正前刑法第47條規定加重其刑，並依
    法遞加重之。爰審酌被告等人犯罪之動機、手段、次數、對
    被害人所造成之危害程度，兼衡被告戊○○為事實欄一、所
    載犯行之主導者，被告己○○為持槍型物品恐嚇之行為人，
    被告癸○○則為聽命行事之共犯，及被告戊○○、己○○、
    癸○○均未能坦承犯行，被告庚○○則坦承部分犯行之犯後
    態度等一切情狀，各量處如主文所示之刑。又中華民國九十
    六年罪犯減刑條例已於96年7 月16日實施，因被告戊○○、
    己○○、癸○○、庚○○之犯罪時間均係在96年4 月24日以
    前，爰併依該條例第2 條第1 項第3 款之規定各減其宣告刑
    二分之一。又被告癸○○、庚○○行為後，刑法易科罰金之
    規定亦經修正，修正前刑法第41條第1 項前段規定：「犯最
    重本刑為五年以下有期徒刑以下之刑之罪，而受六個月以下
    有期徒刑或拘役之宣告，因身體、教育、職業、家庭之關係
    或其他正當事由，執行顯有困難者，得以一元以上三元以下
    折算一日，易科罰金。」，此折算標準並應適用修正前罰金
    罰鍰提高標準條例第2 條規定，就其原定數額提高為一百倍
    折算一日，亦即被告行為時之易科罰金折算標準，應以銀元
    一百元以上三百元以下之數額折算一日，經換算為新臺幣，
    則應以新臺幣三百元以上九百元以下折算一日。惟95年7 月
    1 日施行之刑法第41條第1 項前段規定：「犯最重本刑為五
    年以下有期徒刑以下之刑之罪，而受六個月以下有期徒刑或
    拘役之宣告者，得以新臺幣一千元、二千元或三千元折算一
    日，易科罰金」，於同日並廢除罰金罰鍰提高標準條例第2
    條之規定，亦即係以新臺幣一千元、二千元或三千元折算一
    日。經比較結果，易科罰金之規定，修正後之規定顯非較有
    利於行為人，依修正後刑法第2 條第1 項前段規定，此部分
    應適用行為時法，爰依中華民國九十六年罪犯減刑條例第9
    條、修正前刑法第41條第1 項前段、修正前罰金罰鍰提高標
    準條例第2 條之規定，就被告癸○○、庚○○減得之刑部分
    ，諭知易科罰金之折算標準。扣案如附表所示之物，為被告
    庚○○所有，且為供其犯本件恐嚇罪所用之物，應依修正前
    刑法第38條第1 項第2 款宣告沒收。至被告戊○○、己○○
    、癸○○犯本件恐嚇罪所用之手槍、子彈，因並未扣案，無
    從認定是否屬具殺傷力之槍彈，難認屬違禁物，且該等槍彈
    亦無證據足資證明為被告戊○○、己○○、癸○○等人所有
    ，不予宣告沒收。
七、公訴意旨另以：被告戊○○因知悉黃德道與辰○○、卯○○
    、丑○○等人就上開土地衍生之爭議涉訟於臺灣桃園地方法
    院檢察署，遂於94年5 月25日，夥同與之有犯意聯絡之己○○、癸○○等人，前往臺灣桃園地方法院檢察署欲圍堵丑○○等人，嗣丑○○等人庭訊結束後，戊○○等人即上前向丑
    ○○等人稱：錢我幫你處理就好等語，且尾隨丑○○等人，
    致丑○○等人心生畏懼，因認被告戊○○、己○○、癸○○
    此部分亦涉犯刑法第305 條之恐嚇罪嫌。經查，訊據被告戊○○、己○○、癸○○均堅決否認有於94年5 月25日，在臺
    灣桃園地方法院檢察署對丑○○等人恐嚇之犯行，均辯稱：
    其等是要找丑○○協調賠償事宜等語。參酌證人丑○○於檢
    察官訊問時證稱：我於94年5 月25日至臺灣桃園地方法院檢
    察署開完庭後，戊○○叫了我一聲彭小姐，除了叫一聲彭小
    姐外，他沒有對我說其他的話等語，足見被告戊○○、己○○、癸○○等人於當日並未對丑○○出言恐嚇。至被告戊○○、己○○、癸○○等人縱有跟隨丑○○之情事，然其等既
    受黃德道委託處理系爭地上物遭拆除之求償事宜，則其等所
    辯跟隨丑○○欲協調賠償事實乙節，即非法所不許，尚難僅
    因被告戊○○、己○○、癸○○有跟隨丑○○之舉動，即遽
    認被告戊○○、己○○、癸○○有對丑○○等人恐嚇之犯行
    。因之，公訴人認被告戊○○、己○○、癸○○此部分涉犯
    刑法第305 條之恐嚇罪，即有未合，此外復查無其他積極證
    據足資證明被告戊○○、己○○、癸○○確有公訴人所指此
    部分之恐嚇犯行，惟公訴意旨認此部分與前揭論罪之恐嚇危
    害安全罪間，有連續犯之裁判上一罪關係，不另為無罪之諭
    知。
八、公訴意旨又以：被告庚○○基於恐嚇之概括犯意，先後於(一)
    94年8 月23日，至桃園縣中壢市○○路○ 段644 巷32號5 樓
    乙○○父母住處潑灑乾粉滅火劑，(二)94年8 月26日，至上址
    潑灑油漆，(三)94年9 月2 日晚間7 時53分許，以電話向乙○○之母丙○○○恐嚇稱：「我現在做油漆工，油漆工賺不到
    錢，我就去做鐵工」等語，(四)94年9 月3 日，傳送簡訊內容
    ：「幹你全家」至乙○○所使用之0000000000號行動電話門
    號，(五)94年9 月5 日，傳遞簡訊內容：「誰騙誰錢別一直躲
    出來對質，臭畢」至乙○○使用之上開行動電話門號，因認
    被告庚○○此部分亦涉犯刑法第305 條之恐嚇罪嫌。經查：
  (一)乙○○父母前揭住處遭人潑灑乾粉滅火劑及潑灑油漆一事，
    被告庚○○堅決否認為其所為，且由證人丙○○○於本院審
    理時具結證稱：我是第二天早上起來開門時才知道被潑灑乾
    粉滅火劑及油漆，我不知道是誰來潑灑的，我會在電話中問
    庚○○為什麼來我家潑灑油漆、滅火劑，是因為他打電話來
    找我女兒，我第一個感覺就想說是不是他等語觀之，並無積
    極證據足資證明上開犯行確為被告庚○○所為。
  (二)被告庚○○固不否認有以電話向丙○○○陳稱：「我現在做
    油漆工，油漆工賺不到錢，我就去做鐵工」等語，但堅決否
    認有恐嚇之犯行。參酌證人丙○○○於本院審理時證稱：我
    聽到庚○○說油漆工賺不到錢，就去做鐵工這些話，我並不
    會害怕，因為我不知道什麼意思，且油漆工、鐵工很多人做
    等語，足認證人丙○○○並未因聽聞被告庚○○上開言詞而
    心生畏懼，尚難以恐嚇罪責相繩。
  (三)至被告庚○○雖有以簡訊「幹你全家」傳送至乙○○所使用
    之行動電話門號之行為，但依社會通常觀念，「幹」字係辱
    罵他人之用語，被告庚○○既僅傳遞「幹你全家」之辱罵內
    容，而非「幹掉你全家」之恐嚇內容，自難認被告庚○○此
    部分行為構成恐嚇罪。
  (四)又被告庚○○所傳遞「誰騙誰錢別一直躲出來對質，臭畢」
    等簡訊內容，觀其意思亦僅在要求乙○○出面解決債務問題
    ，並無任何恐嚇之字眼在內，是此部分亦不得以恐嚇罪相繩
    。
  (五)綜上所述，公訴人認被告庚○○上開行為涉犯刑法第305 條
    之恐嚇罪，即有未合，此外復查無其他積極證據足資證明被
    告庚○○確有公訴人所指此部分之恐嚇犯行，惟公訴意旨認
    此部分與前揭經本院論罪之恐嚇危害安全罪間，有連續犯之
    裁判上一罪關係，爰不另為無罪之諭知。
貳、無罪部分：
一、公訴意旨略以：被告巳○○與戊○○、己○○、癸○○共同
    基於意圖為自己不法所有之犯意聯絡，由戊○○、巳○○先
    於94年2 月3 日下午3 時許，前往同縣中壢市內定里8 鄰下
    內壢11之66號卯○○住處，戊○○且要求卯○○聯絡辰○○
    、丑○○，並相約於同年月6 日，在巡守隊辦公室處理談判
    。94年2 月6 日上午10時許，卯○○、辰○○、丑○○陸續
    依約前往巡守隊辦公室，戊○○即對卯○○等人恐嚇稱其是
    受黃德道委託處理地上物遭拆除之賠償問題，你們報警報什
    麼也沒用等語，並要求辰○○、卯○○、丑○○等人拿出新
    臺幣一千萬元以作為賠償金等語，致卯○○等人心生畏懼，
    嗣因昀真公司未有代表前來，戊○○即要卯○○等人於同日
    下午2 時許，再返回巡守隊辦公室談論賠償事宜，戊○○並
    於卯○○等人離去前向辰○○等人稱下午必須回來，如不回
    來，你們哪一個人住哪裡都知道等語。巳○○同時聯繫昀真
    公司總經理寅○○及介紹人壬○○下午到場，適因寅○○人
    在南部，寅○○即要求未○○攜帶文件至巡守隊辦公室。同
    日下午2 時許，卯○○、辰○○、壬○○、未○○等人陸續
    到場後，癸○○即繼續負責辦公室門口把風並禁止人員進出
    ；己○○則在旁手持銀白色手槍且作勢裝填子彈，致辰○○
    、卯○○、未○○等人心生畏懼。戊○○另出言要求卯○○
    、辰○○自行提出賠償金額，且詢問未○○是否得以代表昀
    真公司，俟因戊○○不滿意卯○○、辰○○等人所提出之賠
    償金額，復向卯○○、辰○○、未○○等人恐嚇稱今天事情
    沒有處理好，大家都有事，找警察也沒有用等語，致辰○○
    、卯○○、未○○等人心生畏懼。因認被告巳○○涉犯刑法
    第305 條之恐嚇罪及第346 條第1 項之恐嚇取財罪嫌。
二、按犯罪事實應依證據認定之，無證據不得認定犯罪事實；又
    不能證明被告犯罪者，應諭知無罪之判決，刑事訴訟法第15
    4 條第2 項、第301 條第1 項分別定有明文。又告訴人之告
    訴，係以使被告受刑事訴追為目的，是其陳述是否與事實相
    符，仍應調查其他證據以資審認；事實之認定，應憑證據，
    如未能發現相當證據，或證據不足以證明，自不能以推測或
    擬制之方法，以為裁判基礎；認定不利於被告之事實，須依
    積極證據，苟積極證據不足為不利於被告事實認定時，即應
    為有利於被告之認定，更不必有何有利之證據；認定犯罪事
    實，所憑之證據，無論直接或間接證據，其為訴訟上之證明
    ，須於通常一般之人均不致於有所懷疑，而得確信其為真實
    之程度者，始得據之為有罪之認定，倘其證明尚未達到此一
    程度，而有合理性懷疑之存在時，即無從為有罪之認定（最
    高法院52年台上字第1300號、40年臺上字第86號、30年上字
    第816 號、76年台上字第4986號判例要旨參照）。
三、本件公訴人認被告巳○○涉有前開恐嚇及恐嚇取財罪嫌，無
    非係以證人A2、A3、卯○○、丑○○、壬○○之證詞，及戊○○所使用0000000000號行動電話門號之監聽譯文為其主要
    論據。惟訊據被告巳○○堅決否認有恐嚇及恐嚇取財之犯行
    ，辯稱：其是受昀真公司之委託，出面與戊○○協調系爭地
    上物遭拆除之糾紛，其並無恐嚇他人之行為等語。經查：
  (一)參酌證人寅○○於本院審理時具結證稱：因為有一些人曾到
    工地去抗議，然後那個時候午○○人在現場，碰到這種情形
    ，有提到「鵬哥」這個人，後來午○○打電話給我，有提到
    「鵬哥」跟巳○○這邊的名字，我回國之後，巳○○就找我
    去跟「鵬哥」見面，我的想法是如果他們出面可以使他們（
    指黃德道所委託之戊○○等人）那方瞭解拆屋一事跟建商沒
    有關係的話，這樣是可以的等語，堪認被告巳○○之角色，
    係代表昀真公司出面協調系爭地上物遭拆除之糾紛，其出面
    協調之目的，則在於使受黃德道委託之戊○○等人明瞭拆屋
    事件與昀真公司無關，其狀甚明。準此，被告巳○○既屬昀
    真公司之代表，而非與被告戊○○、己○○、癸○○共同代
    表黃德道出面向丑○○、辰○○、卯○○等人索賠，尚難認
    被告巳○○與被告戊○○、己○○、癸○○間有何犯意聯絡
    及行為分擔。
  (二)被告戊○○雖曾以行動電話與「鵬哥」聯絡，要求「鵬哥」
    將黃德道兄弟將抬棺至昀真公司工地一事告知昀真公司，並
    商談有關向地主求償之問題。但查，由被告戊○○欲透過「
    鵬哥」向昀真公司傳遞消息之情形觀之，適足以佐證證人寅
    ○○所述「鵬哥」及巳○○係代表昀真公司處理黃德道兄弟
    要求建商賠償之相關事務之證詞非虛，因之，巳○○與戊○○二人所處之立場實明顯不同。且參酌被告戊○○於警詢時
    供稱：我到昀真公司工地時，午○○有出面說明，且他有說
    出我朋友（指鵬哥）的名字，並答應會找地主出面釐清，我
    就答應先離開等語，足見被告戊○○與「鵬哥」間本即相識
    ，是被告戊○○於得知「鵬哥」代表昀真公司出面處理賠償
    事宜後，直接與「鵬哥」聯絡求償之相關事項，並無違背常
    情之處，自難僅因被告戊○○與「鵬哥」間有相互聯絡之情
    形，即遽認被告戊○○與巳○○有以恐嚇方式向丑○○、辰
    ○○、卯○○求償之犯意聯絡。況觀諸被告戊○○所使用行
    動電話之監聽譯文，亦不見戊○○有與「鵬哥」共謀以恐嚇
    方式向丑○○、辰○○、卯○○求償之對話內容，反僅有戊○○詢問「鵬哥」有關昀真公司是否願意處理賠償事宜之對
    話，益徵代替「鵬哥」出面之巳○○與被告戊○○、己○○
    、癸○○間，並無恐嚇之犯意聯絡及行為分擔。
四、綜上論述，尚難認被告巳○○所辯係虛構之詞，本件公訴意
    旨所憑事證尚無從形成被告巳○○有罪論斷之確信，此外，
    復查無其他積極事證足以證明被告巳○○確有恐嚇危害安全
    或恐嚇取財之犯行，自屬不能證明其犯罪，揆諸首揭法條、
    判例要旨及說明，應諭知被告巳○○無罪之判決。
據上論斷，應依刑事訴訟法第299 條第1 項前段、第300 條、第
301 條第1 項，修正後刑法第2 條第1 項前段、第55條，刑法第
305 條，修正前刑法第28條、第56條、第47條、第41條第1 項前
段、第38條第1 項第2 款，修正後刑法施行法第1 條之1 第1 項
、第2 項前段，修正前罰金罰鍰提高標準條例第2 條，中華民國
九十六年罪犯減刑條例第2 條第1 項第3 款、第7 條、第9 條，
判決如主文。
本案經檢察官許曉微到庭執行職務。
中    華    民    國    97    年    2     月    18    日
            刑事第十一庭    審判長法  官  蔡榮澤
                                  法  官  紀凱峰
                                  法  官  魏于傑
上正本證明與原本無異。
如不服本判決，得於收受判決正本後10日內，向本院提出上訴狀
。
                                  書記官  林怡君
中    華    民    國    97    年    2     月    27    日
附表：
┌──┬───────────────────┬────────────┐
│編號│物品名稱及數量                        │備                    註│
├──┼───────────────────┼────────────┤
│1   │NOKIA 牌行動電話1支                   │扣案，為被告庚○○所有而│
│    │                                      │供其犯本件恐嚇罪所用之物│
├──┼───────────────────┼────────────┤
│2   │0000000000號行動電話門號SIM卡1張      │扣案，為被告庚○○所有而│
│    │                                      │供其犯本件恐嚇罪所用之物│
└──┴───────────────────┴────────────┘
本案論罪科刑主要法條：
中華民國刑法第305條
（恐嚇危害安全罪）
以加害生命、身體、自由、名譽、財產之事，恐嚇他人致生危害
於安全者，處2 年以下有期徒刑、拘役或3 百元以下罰金。


司法院資訊處製作；財團法人民間司法改革基金會備份。
